【裁判字號】    90,訴,830
【裁判日期】    900620
【裁判案由】    偽造有價證券
【裁判全文】
臺灣臺中地方法院刑事判決                            九十年度訴字第八三號
    公  訴  人  臺灣臺中地方法院檢察署檢察官
    被      告  甲○○○
    指定辯護人  本院公設辯護人戴遐齡
右列被告因偽造有價證券等案件，經檢察官提起公訴（八十九年度偵字第一九二○四
號、九十年度偵字第四一七六號），本院判決如左：
    主  文
甲○○○連續意圖供行使之用，而偽造有價證券，處有期徒刑參年貳月。如附表一所
示本票上偽造發票人「林介宗」之發票部分，均沒收。又連續行使偽造私文書，足以
生損害於他人，處有期徒刑捌月，如附表二所示支票背面偽造背書人「林介宗」、「
徐坪益」、「黃濱超」之背書部分，均沒收。主刑部分應執行有期徒刑參年捌月。
    事  實
一、甲○○○原與其夫林介宗共同經營劦興美術包裝股份有限公司（下稱劦興公司，
    址設台中市○區○○路一七八五號一樓），由林介宗任負責人，徐坪益、黃濱超
    均為該公司股東，公司財務則由甲○○○負責處理。民國八十四年年底起至八十
    五年年初止，甲○○○因須款週轉，而欲以本票及支票向粘世明（另經臺灣臺中
    地方法院檢察署檢察官為不起訴處分）調借現款週轉，粘世明為擔保債權，乃要
    求本票須由林介宗共同簽發，支票則要有劦興公司股東之背書，甲○○○為順利
    向粘世明借得款項，竟基於意圖供行使之用及不法所有之概括犯意，未經林介宗
    之同意，即先後在其所簽發如附表一所示本票十紙（起訴書誤載為十一紙）上之
    發票人欄偽造林介宗之署押及盜蓋其所持有之林介宗印章，以之與自己共同擔任
    本票之發票人，連續在如附表一所示之本票上偽造林介宗為共同發票人；又未經
    林介宗、徐坪益、黃濱超等人同意，先後在其所簽發、如附表二所示之支票背面
    ，偽造林介宗之署押或盜蓋林介宗之印章（詳如附表二「偽造之背書」所示）、
    並偽造徐坪益、黃濱超之印文，而連續在如附表二所示之支票背面偽造林介宗、
    徐坪益、黃濱超之背書，再持該本票及支票於劦興公司向粘世明借款而行使之，
    致粘世明誤以為如附表一所示之本票均係由甲○○○與林介宗共同發票、如附表
    二所示之支票均經林介宗、徐坪益、黃濱超背書，其債權足獲擔保而陸續借款予
    甲○○○，足以生損害於林介宗、徐坪益、黃濱超、粘世明等人。
二、案經徐坪益告訴及臺灣臺中地方法院檢察署檢察官自動檢舉分案偵查起訴。
    理  由
一、訊據被告甲○○○固不諱言有右揭偽造林介宗名義簽發本票及偽造林介宗名義背
    書之事實，惟堅決否認有在如附表二所示之支票背面偽造徐坪益、黃濱超之背書
    之犯行，並辯稱：支票交給粘世明時，並無徐坪益、黃濱超之背書，不知道支票
    上為何會有徐坪益、黃濱超二人之印文云云。經查，被告有於如附表一所示之本
    票上偽造林介宗名義之發票、在如附表二所示之支票上偽造林介宗之背書，業據
    被告於偵查及本院審理中坦承不諱，核與被害人林介宗、證人粘世明所述之情節
    均相符，並有如附表一、二所示之本票、支票（均影本）在卷可按，被告此部分
    之自白信與事實相符，堪予採信。至被告雖否認有在如附表二所示之支票背面偽
    造徐坪益、黃濱超之背書，並以前開情詞置辯，惟查，如附表二所示支票背面徐
    坪益、黃濱超之背書均非徐坪益、黃濱超所為，渠二人亦無如各該印文所示之印
    章，亦均未授權他人代為背書行為，已據被害人徐坪益、黃濱超於偵查及本院審
    理中指訴甚明，而證人粘世明係因借款予被告，故而持有如附表一、二所示之票
    據，復經被告與粘世明一致供述相符無訛，粘世明既係因借款予被告而持有如附
    表一、二所示之票據，則其持有票據除作為債權憑據外，自亦兼及債權擔保之目
    的，此由被告於偵查中供明其以林介宗為本票共同發票人，係因粘世明要求要由
    被告之夫林介宗連帶保證等語即明，粘世明既係為擔保債權而要求本票須有共同
    發票人、支票須經劦興公司股東背書，其所最重視者自係債權擔保之確實性，自
    不可能自行在該支票上偽造徐坪益、黃濱超之背書，而被告與粘世明復一致供稱
    如附表二所示之支票係由被告直接交付粘世明，並未經手他人，則如附表二所示
    支票背面徐坪益、黃濱超之背書，乃係被告為達借款之目的所為，委足認定，此
    外，復有如附表二所示之支票影本在卷可稽，被告所辯顯係卸責之詞，不足採信
    。本案事證明確，被告右揭犯行洵堪認定。
二、按本票、支票均屬有價證券、流通證券，被告在如附表一所示之本票上偽造林介
    宗為共同發票人、在如附表二所示之支票背面偽造林介宗、徐坪益、黃濱超之背
    書，足使不特定之執票人，誤信林介宗為如附表一所示之本票之共同發票人、林
    介宗、徐坪益、黃濱超為如附表二所示支票之背書人，而向之追索票據權利，並
    致粘世明誤認其債權可獲相當之擔保，自足生損害予林介宗、徐坪益、黃濱超、
    粘世明等人。故核被告甲○○○所為，係犯刑法第二百零一條第一項之偽造有價
    證券罪、同法第二百十六條、第二百十條之行使偽造私文書罪、同法第三百三十
    九條第一項之詐欺取財罪。被告偽造林介宗之署押、盜用林介宗印章及偽造徐坪
    益、黃濱超之印文之行為，分係偽造有價證券、偽造私文書之階段行為，均不另
    論罪。被告行使偽造有價證券之低度行為為偽造之高度行為所吸收、其偽造私文
    書後復持以行使，偽造之低度行為應為行使之高度行為吸收，亦均不另論罪。被
    告於如附表二所示之支票上，各同時偽造林介宗、徐坪益、黃濱超之背書並加以
    行使，乃各同時侵害數人之法益，乃以一行為觸犯數罪名，為想像競合犯，應從
    一重處斷。又被告前後多次偽造有價證券、行使偽造私文書及詐欺取財之犯行，
    各均時間緊接、手法相同，且係觸犯構成犯罪要件相同之罪名，顯分係基於概括
    犯意而反覆為之，均為連續犯，均應依刑法第五十六條之規定各以一罪論，並各
    加重其刑。再按行使偽造有價證券，以取得票面價值之對價，固不另論詐欺罪，
    但如以偽造之有價證券供作擔保或作為新債清償而借款，則其借款之行為，為行
    使偽造有價證券以外之另一行為，其間有方法結果關係，應論以詐欺罪之牽連犯
    （最高法院六十二年第一次刑庭會議決議參照）。被告以如附表一所示偽造林介
    宗為共同發票人之本票、以如附表二所示經偽造林介宗、徐坪益、黃濱超背書之
    支票為擔保向粘世明借款，除犯前揭偽造有價證券罪、行使偽造私文書罪外，並
    犯同法第三百三十九條第一項之詐欺取財罪，揆諸前開說明，至屬明灼，其所犯
    偽造有價證券罪與詐欺取財罪間、行使偽造私文書罪與詐欺取財罪間，並分別有
    方法、結果之牽連關係，應各依刑法第五十五條之規定，分別依較重之偽造有價
    證券罪、行使偽造私文書罪論處。公訴人雖僅就被告所犯偽造有價證券罪、行使
    偽造私文書罪部分提起公訴，然被告所犯詐欺取財罪與前開偽造有價證券罪、行
    使偽造私文書罪間，既分別有牽連犯之關係，為裁判上一罪，其所犯詐欺取財罪
    部分自為起訴效力所及，本院自應併予審究，附此敘明。又被告所犯偽造有價證
    券罪、行使偽造私文書罪，犯意各別，行為互殊，罪名不同，應分論併罰，公訴
    人雖認被告所犯前開二罪間有牽連關係，然被告所為偽造有價證券及行使偽造私
    文書間，委難有何方法、結果或目的、手段之關係，公訴人認被告所犯偽造有價
    證券罪、行使偽造私文書罪有牽連犯之關係，容屬誤會。爰審酌被告甲○○○因
    經濟狀況不佳，須款週轉，為達順利向借得款項之目的，竟擅行偽造林介宗為共
    同發票人之本票、偽造林介宗、徐坪益、黃濱超背書之支票各多紙，其犯罪之動
    機、目的、手段、品行、犯罪所生之損害，犯後之態度等一切情狀，分別量處如
    主文所示之刑，並定其應執行之刑。
三、如附表一所示之本票上林介宗之發票固屬被告所偽造，然因其上均尚有被告自為
    發票人之簽名、蓋章，該等被告之發票行為部分均屬有效之票據行為，故僅就其
    上偽造發票人「林介宗」之發票部分，依刑法第二百零五條之規定宣告沒收。如
    附表二所示被告所簽發之支票背面林介宗、徐坪益、黃濱超之背書，均屬偽造之
    私文書，因其依附於被告有效之支票發票票據行為上，故僅就被告偽造背書所為
    偽造署押、偽造印文部分，依刑法第二百十九條之規定，宣告沒收。
四、公訴意旨另以：被告於如附表二所示支票上偽造徐坪益、黃濱超之背書，係以偽
    造之徐坪益、黃濱超之印章蓋用於支票背面而為之，並請就偽造之徐坪益、黃濱
    超之印章宣告沒收。然查，本案並無偽造之徐坪益、黃濱超之印章扣案，而偽造
    印文並不以偽造印章為必要，經細繹本案卷證資料，亦無積極證據足資證明被告
    偽造徐坪益、黃濱超之印文以偽造背書前，有先偽造徐坪益、黃濱超印章之行為
    ，此部分被告之犯行乃屬不能證明，原應為被告無罪之諭知，惟因公訴人就其所
    訴被告偽造印章部分，係以其為偽造私文書之階段行為而論之，故不另為無罪之
    判決，並亦不另為沒收之諭知，附此敘明。
據上論斷，應依刑事訴訟法第二百九十九條第一項前段，刑法第五十六條、第二百零
一條第一項、第二百十六條、第二百十條、第三百三十九條第一項、第五十五條、第
五十一條第五款、第二百零五條、第二百十九條，罰金罰鍰提高標準條例第一條前段
，判決如主文。
中      華      民      國      九十      年      六      月    二十    日
                                  臺灣臺中地方法院刑事第二庭
                                        法  官  呂  麗  玉
右正本證明與原本無異。
如不服本判決，應於判決送達後十日內向本院提出上訴狀，上訴於臺灣高等法院臺中
分院( 須附繕本 )。
                  書記官
中      華      民      國      九十      年      六      月    二十    日
刑法第二百零一條第一項
意圖供行使之用，而偽造、變造公債票、公司股票或其他有價證券者，處三年以上十
年以下有期徒刑，得併三千元以下罰金。
行使偽造、變造之公債票、公司股票或其他有價證券，或意圖供行使之用，而收集或
交付於人者，處一年以上七年以下有期徒刑，得併科三千元以下罰金。
刑法第二百十六條
行使第二百十條至第二百十五條之文書者，依偽造、變造文書或登載不實事項或使登
載不實事項之規定處斷。
刑法第二百十條
偽造、變造私文書，足以生損害於公眾或他人者，處五年以下有期徒刑。
刑法第三百三十九條第一項
意圖為自己或第三人不法之所有，以詐術使人將本人或第三人之物交付者，處五年以
下有期徒刑、拘役或科或併科一千元以下罰金。
以前項方法得財產上不法之利益或使第三人得之者，亦同。
前二項之未遂犯罰之。
刑法第二百零五條
偽造、變造之有價證券、郵票或印花稅票及前條之器械、原料，不問屬於犯人與否，
沒收之。
刑法第二百十九條
偽造之印章、印文或署押，不問屬於犯人與否，沒收之。
附表一：
┌──┬──────┬───┬─────┬───┬────┬──────┐
│編號│票據號碼    │發票日│票面金額  │到期日│發票人  │備      註  │
│    │            │      │（新台幣）│      │        │            │
├──┼──────┼───┼─────┼───┼────┼──────┤
│ １ │０五五九三三│2.１０│九十萬元  │3.│甲○○○│林介宗署押及│
│    │            │      │          │      │林介宗  │印文各一枚  │
├──┼──────┼───┼─────┼───┼────┼──────┤
│ ２ │０五五九四一│11.│六十萬元  │12.│甲○○○│林介宗署押及│
│    │            │      │          │      │林介宗  │印文各一枚  │
├──┼──────┼───┼─────┼───┼────┼──────┤
│ ３ │一二三八五八│1.│四十萬元  │2.│甲○○○│林介宗署押一│
│    │            │      │          │      │林介宗  │枚          │
├──┼──────┼───┼─────┼───┼────┼──────┤
│ ４ │０五五九三二│2.９│五十萬元  │5.１０│甲○○○│林介宗署押及│
│    │            │      │          │      │林介宗  │印文各一枚  │
├──┼──────┼───┼─────┼───┼────┼──────┤
│ ５ │０五五九四九│12.│四十萬元  │1.│甲○○○│林介宗署押一│
│    │            │      │          │      │林介宗  │枚及印文二枚│
├──┼──────┼───┼─────┼───┼────┼──────┤
│ ６ │０五五九三０│3.１０│五十萬元  │3.│甲○○○│林介宗署押及│
│    │            │      │          │      │林介宗  │印文各一枚  │
├──┼──────┼───┼─────┼───┼────┼──────┤
│ ７ │０五五四九五│12.３│四十一萬元│1.３│甲○○○│林介宗署押一│
│    │            │      │          │      │林介宗  │枚          │
├──┼──────┼───┼─────┼───┼────┼──────┤
│ ８ │０五五九三一│2.９│一百萬元  │5.１０│甲○○○│林介宗署押及│
│    │            │      │          │      │林介宗  │印文各一枚  │
├──┼──────┼───┼─────┼───┼────┼──────┤
│ ９ │一二三八五三│2.９│五十萬元  │5.１０│甲○○○│林介宗署押及│
│    │            │      │          │      │林介宗  │印文各一枚  │
├──┼──────┼───┼─────┼───┼────┼──────┤
│ １０ │一二三八五四│2.９│八十萬元  │5.１０│甲○○○│林介宗署押及│
│    │            │      │          │      │林介宗  │印文各一枚  │
└──┴──────┴───┴─────┴───┴────┴──────┘
附表二：
┌──┬─────┬───┬──────┬──────┬────────┐
│編號│票據號碼  │發票日│票面金額    │付款銀行    │偽造之背書      │
│    │          │      │（新台幣）  │            │                │
├──┼─────┼───┼──────┼──────┼────────┤
│ １ │TC0000000 │5.１０│一百萬元    │台新國際商業│林介宗、徐坪益、│
│    │          │      │            │銀行台中分行│黃濱超印文各一枚│
├──┼─────┼───┼──────┼──────┼────────┤
│ ２ │TC0000000 │3.│五十萬元    │台新國際商業│林介宗、徐坪益、│
│    │          │      │            │銀行台中分行│黃濱超印文各一枚│
├──┼─────┼───┼──────┼──────┼────────┤
│ ３ │TC0000000 │5.１０│五十萬元    │台新國際商業│林介宗、徐坪益、│
│    │          │      │            │銀行台中分行│黃濱超印文各一枚│
├──┼─────┼───┼──────┼──────┼────────┤
│ ４ │TC0000000 │5.１０│八十萬元    │台新國際商業│林介宗、徐坪益、│
│    │          │      │            │銀行台中分行│黃濱超印文各一枚│
├──┼─────┼───┼──────┼──────┼────────┤
│ ５ │TC0000000 │3.│二十萬元    │台新國際商業│林介宗、徐坪益、│
│    │          │      │            │銀行台中分行│黃濱超印文各一枚│
├──┼─────┼───┼──────┼──────┼────────┤
│ ６ │TC0000000 │5.１０│五十萬元    │台新國際商業│林介宗、徐坪益、│
││          │      │            │銀行台中分行│黃濱超印文各一枚│
├──┼─────┼───┼──────┼──────┼────────┤
│ ７ │FAC0000000│1.３│十萬元      │臺中市第六信│林介宗署押一枚、│
│    │          │      │            │用合作社復興│徐坪益印文一枚  │
│    │          │      │            │路分社      │                │
├──┼─────┼───┼──────┼──────┼────────┤
│ ８ │FAC0000000│12.│二十萬元    │臺中市第六信│林介宗署押一枚、│
│    │          │      │            │用合作社復興│徐坪益及黃濱超印│
│    │          │      │            │路分社      │文各一枚        │
├──┼─────┼───┼──────┼──────┼────────┤
│ ９ │FAC0000000│3.│二十一萬元  │臺中市第六信│林介宗及徐坪益印│
│    │          │      │            │用合作社復興│文各一枚、黃濱超│
│    │          │      │            │路分社      │印文二枚        │
├──┼─────┼───┼──────┼──────┼────────┤
│ １０ │TC0000000 │3.６│十四萬六千五│台新國際商業│林介宗、徐坪益、│
│    │          │      │百元        │銀行台中分行│黃濱超印文各一枚│
├──┼─────┼───┼──────┼──────┼────────┤
│  │TC0000000 │3.７│十萬五千元  │台新國際商業│林介宗、徐坪益、│
│    │          │      │            │銀行台中分行│黃濱超印文各一枚│
├──┼─────┼───┼──────┼──────┼────────┤
│  │TC0000000 │3.│十萬七千八百│台新國際商業│林介宗、徐坪益、│
│    │          │      │元          │銀行台中分行│黃濱超印文各一枚│
├──┼─────┼───┼──────┼──────┼────────┤
│  │FAC0000000│3.│七萬元      │臺中市第六信│林介宗、徐坪益、│
│    │          │      │            │用合作社復興│黃濱超印文各一枚│
│    │          │      │            │路分社      │                │
└──┴─────┴───┴──────┴──────┴────────┘


司法院資訊處製作；財團法人民間司法改革基金會備份。
